【裁判字號】    99,消債更,2
【裁判日期】    990201
【裁判案由】    更生事件
【裁判全文】
臺灣臺北地方法院民事裁定             99年度消債更字第2號
聲  請  人
即債務人    甲○○
相  對  人
即債權人    台北富邦商業銀行股份有限公司
相  對  人
即債權人    玉山商業銀行股份有限公司
相  對  人
即債權人    萬泰商業銀行股份有限公司
相  對  人
即債權人    台新國際商業銀行股份有限公司
上列當事人因消費者債務清理事件聲請更生，本院裁定如下：
    主  文
聲請駁回。
聲請費用由聲請人負擔。
    理  由
一、按債務人與金融機構協商成立者，不得聲請更生或清算，但
    因不可歸責於己之事由，致履行顯有重大困難者，不在此限
    ，消費者債務清理條例（下稱本條例）第151條第5項定有明
    文。又聲請更生或清算不合程式或不備其他要件者，法院應
    以裁定駁回之。但其情形可以補正者，法院應定期間先命補
    正，復為同條例第8 條所明定。另債務人不能清償債務或有
    不能清償之虞者，得依本條例所定更生或清算程序，清理其
    債務，本條例第3 條亦定有明文。準此，債務人如於本條例
    施行後，曾以書面向最大債權金融機構請求共同協商債務清
    償方案並經協商成立，即須依約清償債務，僅於其後發生情
    事變更，在清償期間收入或收益不如預期，致該方案履行困
    難甚或履行不能，且因不可歸責於己之事由所致，始能聲請
    更生或清算，至如認該協商方案履行有其他不適當情形，即
    應再循協商途徑謀求解決，不得逕依本條例聲請更生。蓋該
    債務清償方案係經債務人行使程序選擇權而與債權人締結之
    債務清理契約，其即應受該契約之拘束，且本條例更生之規
    範目的，係在維持債務人基本生活之情況下，於債務人之能
    力範圍內盡力清償債務，非謂債務人得任意利用債務清理程
    序減輕債務。因此，為避免債務人針對已成立之協商方案任
    意毀諾，濫用更生或清算之債務清理程序，須債務人於協商
    成立後因不可歸責於己之事由，致其無法履行原定清償方案
    ，始例外得依本條例之規定聲請更生或清算。
二、本件聲請意旨略以：其有不能清償債務之情事，於本條例施
    行後，曾以書面向最大債權金融機構請求共同協商債務清償
    方案經協商成立，並約定分90期，利率12% ，且每月10日以
    新臺幣（下同）20,000元清償債務，至全部清償為止。因女
    兒身體狀況不佳，多次進出醫院，最後於98年10月13日至佑
    民醫療社團法人佑民醫院（下稱佑民醫院）診斷出急性胃炎
    併輕度脫水、急性支氣管炎、眩暈等症狀並同時辦理住院，
    導致其於98年10月協商款項僅繳納10,500元，然於其籌錢之
    際，萬泰銀行告知聲請人未依約定清償，除協議書第8 條之
    約定外，其餘約定自違約日起失其效力，未到期部分視為全
    部到期，並拒絕與其協商方案，要求其立即清償債務，惟債
    務人所積欠之債務其願意分期至全額清償為止，其非圖謀減
    免債務云云。
三、經查：
  (一)依債務人所提出之財產及收入狀況說明書及95年度、96年度
    、97年度綜合所得稅各類所得資料清單所示，債務人聲請前
    3年內每月平均收入約為66,111元（95年度給付總額885,680
    元+96年度給付總額733,100元+97年度給付總額761227元/36
    個月=66,111元），則縱扣除依債務人所陳報之聲請前3年內
    每月必要性支出：伙食費5,400元、民生用品500元、通勤費
    2,000元、行動電話費700元、水電費1,200元、瓦斯費300元
    、配偶伙食費5,400元、女兒註冊費1,030元、女兒教育費1,
    100元、撫養配偶、子女一般醫療費用300 元、健保1,800元
    、所得稅1,000元、父母親扶養費6,000元（各3000元）、配
    偶扶養費5,000元、女兒扶養費3,500 元、長男扶養費5,000
    元，共計40,230元，及債務人每月應清償之協商還款費用20
    ,000 元，亦尚有餘5,881元（66,111元-40,230元-20,000元
    ），債務人顯足以支付債務協商之金額，並無不能清償債務
    之情事。
  (二)再債務人主張，因女兒身體狀況不佳，多次進出醫院，於98
    年10月13日住院治療至98年10月17日病況改善後出院，有卷
    附之診斷書可稽，導致其於98年10月之協商款項僅繳付105,
    000 元云云，惟依上所述，債務人每月平均收入扣除每月必
    要支出及協商還款金額後，亦尚有餘5,881元，而依債務人
    所提出之佑民醫院住院收據所載，債務人實際繳納金額為1,
    384元，是縱再扣除1,384元，債務人仍有餘4,497元，再觀
    之債務人所補提之98年10月份之佑民醫院收據所示，債務人
    固先後於98年10月11日、13日、19日各繳納170元、130元、
    100元，但債務人仍非不能支付上開之醫療費用，而導致其
    無法依債務清償方案之約定清償債務。是債務人所述之情狀
    ，皆與「不可歸責於己之事由致履行顯有重大困難」之要件
    不符。且債務人為63年次，正值壯年，有固定收入之履行能
    力及清償能力，縱事後有履行不便之情形，即便已就協商結
    果毀諾，亦得經由個別債權銀行協商程序以求適當履行債務
    ，非逕行提起本件更生之聲請。此外，債務人復未舉證證明
    其於協商成立後有何經濟狀況重大變更，或有何不可歸責於
    債務人之事由，致履行協商顯有重大困難，則其聲請更生自
    屬無據。
四、綜上所述，本件債務人於協商成立後，難認有何不可歸責於
    己之事由，致履行顯有重大困難，且依債務人之收入狀況，
    又非不能清償債務或有不能清償之虞，而上開欠缺亦屬無從
    補正，其聲請更生即與前開規定不符，依首揭說明，自應駁
    回其更生之聲請，爰裁定如主文。
中    華    民    國    99    年    2    月    1      日
             民事第三庭    法      官   林振芳
上為正本係照原本作成
如不服本裁定，應於裁定送達後10日內，以書狀向本院提出抗告
，並繳納抗告費新臺幣1,000 元
中    華    民    國    99    年    2    月    1      日
                           書  記  官   俞定慶

司法院資訊處製作；財團法人民間司法改革基金會備份。
